臺灣高等法院民事裁定　　　　　　　　　100年度抗字第915號
抗　告　人　鑫洋國際股份有限公司
法定代理人　周恩慈
訴訟代理人　葉光洲律師
上列抗告人與相對人鐘玉桂間假扣押聲明異議事件，對於中華民
國100年4月25日臺灣士林地方法院100年度執事聲字第42號裁定
，提起抗告，本院裁定如下：
    主  文
抗告駁回。
抗告費用由抗告人負擔。
    理  由
一、按債權人就金錢請求或得易為金錢請求之請求，欲保全強制
    執行者，得聲請假扣押。又請求及假扣押之原因，應釋明之
    ；前項釋明如有不足，而債權人陳明願供擔保或法院認為適
    當者，法院得定相當之擔保，命供擔保後為假扣押。民事訴
    訟法第522 條第1 項、第526 條第1 項、第2 項定有明文。
    所謂假扣押之原因，即債務人有日後不能強制執行或甚難執
    行之虞，或應在外國為強制執行者，同法第523 條亦有明定
    。諸如債務人浪費財產、增加負擔、或就其財產為不利益之
    處分，將達於無資力之狀態、或移住遠地、逃匿無蹤或隱匿
    財產等情形均屬之。債權人就假扣押之原因，依法有釋明之
    義務，亦即需提出可使法院信其主張為真實之證據，必待釋
    明有所不足，而債權人陳明願供擔保後，始得准為假扣押。
    債權人釋明其事實上之主張時，應同時提出供法院隨時進行
    調查之證據，法院無限期命補正之必要。倘債權人不能釋明
    假扣押之原因存在，即無就金錢之請求保全強制執行之必要
    ，尚不能因債權人陳明願供擔保，即認足補釋明之欠缺，而
    為假扣押（最高法院93年台抗字第937 號裁判要旨參照）。
二、本件抗告人聲請對相對人等假扣押，經原審司法事務官以99
    年度司裁全字第1164號裁定准抗告人供擔保後為假扣押，相
    對人提出異議，經原審以 100年度執事聲字第42號裁定僅就
    相對人部分予以廢棄，駁回抗告人對相對人部分之假扣押之
    聲請，抗告人提起抗告，其意旨略以：伊於99年 7月間受相
    對人及其夫張啟鴻詐騙、付款，於99年10月26日對其等提出
    假扣押聲請後，即於同年12月 9日對廣威公司、張啟鴻及相
    對人等提出給付貨款之民事請求，並經原審法院以 100年度
    訴字第334 號受理。原裁定未依職權調閱同一法院民事通常
    程序之卷證資料，且未通知抗告人表示意見，竟僅憑相對人
    片面欺罔之詞，即做出「抗告人提出之存證信函、律師函，
    係向廣威公司催討返還貨款，並非對相對人請求」之錯誤結
    論。又抗告人業提出相對人夫妻之刑事詐欺取財告訴案，其
    夫妻二人並於100年4月18日遭檢察官當庭諭知限制出境在案
    ，倘相對人無詐騙之舉，亦無隱匿財產或逃亡之虞，怎會遭
    限制出境之強制處分，是以原裁定認難據此認定相對人已有
    浪費財產、隱匿財產、陷於無資力等日後不能執行或甚難執
    行之虞，亦有所失。況99年度司裁全字第1164號裁定係已認
    定釋明尚有不足後，方命抗告人供擔保後准為假扣押，與民
    事訴訟法第526條規定相符，是原裁定稱抗告人未釋明對相
    對人有日後不能執行或甚難執行之虞等語，與事實不符，更
    係單憑主觀認定抗告人「未釋明」，而完全漠視抗告人「已
    提供擔保」之法定要件，其認事用法與民事訴訟法第526條
    規定均有未合。
三、經查：
  (一)抗告人主張原審法院未依職權調取本案訴訟之卷證資料，且
    未通知抗告人表示意見，而逕予駁回抗告人之聲請云云，惟
    揆諸首開規定及說明，抗告人釋明其事實上之主張時，應同
    時提出供法院隨時進行調查之證據，法院無限期命補正或依
    職權調取本案訴訟卷證資料之必要，抗告人此部分主張，容
    有誤會。
  (二)抗告人假扣押之聲請，固於原審法院提出宏亞國際股份有限
    公司基本資料、廣威國際科技有限公司基本資料、收據、採
    購單、不可撤銷信用狀、發票、催告給付之存證信函、律師
    函等書狀，並於本院提出其向原審法院所提出之起訴狀（10
    0年度訴字第334 號）及臺灣士林地方法院檢察署100年度偵
    字第1559號通知以為釋明。然就該等書證資料以觀，縱相對
    人確為宏亞國際科技有限公司之負責人，亦難據之而認其係
    為浪費財產或增加負擔之行為。復就抗告人所稱相對人及其
    夫二人於100年4月18日當庭遭檢察官諭知限制出境，得認其
    等有詐騙及隱匿財產或逃亡之虞一節，經查抗告人所提出之
    刑事告訴，與本件假扣押事件係屬二事，且檢察官於100年5
    月 2日即行解除相對人之出境限制，有相對人所提出之內政
    部入出國及移民署100年5月12日移署出管忍字第1000066594
    號函在卷可憑，亦難認相對人已有浪費財產、隱匿財產、陷
    於無資力等日後不能執行或甚難執行之虞。故抗告人所提相
    關書證資料，僅得認係就其請求之原因為釋明，尚難即認已
    就假扣押之原因為釋明。
  (三)抗告人所提證據既未能釋明相對人有何浪費財產或增加負擔
    之舉，自難認抗告人已釋明相對人日後有無法執行或甚難執
    行之虞，而具假扣押之原因，亦即就假扣押之原因，抗告人
    未能釋明之，而使法院生薄弱之心證，信其主張大概如此，
    尚不能因抗告人陳明願供擔保或已提供擔保，即認足補釋明
    之欠缺而准為假扣押。
四、綜上所述，抗告人對相對人請求假扣押之原因，既未能釋明
    之，揆諸首揭說明，即與假扣押之聲請要件不符。原法院廢
    棄司法事務官關於准予對相對人假扣押之裁定而駁回抗告人
    之聲請，經核並無違誤。抗告意旨指摘原裁定不當，聲明廢
    棄，核無理由，應予駁回。
五、據上論結，本件抗告為無理由，爰裁定如主文。
中    華    民    國   100    年    7     月    29    日
                    民事第十四庭
                        審判長法  官  林金村
                              法  官  周祖民
                              法  官  陳秀貞
正本係照原本作成。
本裁定除以適用法規顯有錯誤為理由外，不得再抗告。如提起再
抗告，應於收受後10日內委任律師為代理人向本院提出再抗告狀
。並繳納再抗告費新台幣１千元。
中    華    民    國   100    年    7     月    29    日
                              書記官  林麗觀